臺灣新竹地方法院民事裁定  
111年度消債更字第11號
聲  請  人  
即債務人    鄭玉琴  



代  理  人  李典穎律師（法扶）
相  對  人  
即債權人    臺灣銀行股份有限公司


法定代理人  呂桔誠  
相  對  人  
即債權人    國泰世華商業銀行股份有限公司

法定代理人  郭明鑑  


相  對  人  
即債權人    聯邦商業銀行股份有限公司


法定代理人  林鴻聯  
相  對  人  
即債權人    遠東國際商業銀行股份有限公司


法定代理人  侯金英  


相  對  人  
即債權人    台新國際商業銀行股份有限公司


法定代理人  吳東亮  


相  對  人  
即債權人    中國信託商業銀行股份有限公司


法定代理人  利明献  


相  對  人  
即債權人    玉山商業銀行股份有限公司


法定代理人  黃男州  
相  對  人  
即債權人    摩根聯邦資產管理股份有限公司

法定代理人  李文明  
相  對  人  
即債權人    滙誠第二資產管理股份有限公司

法定代理人  莊仲沼  
相  對  人  
即債權人    富邦產物保險股份有限公司

法定代理人  陳伯燿  


相  對  人  
即債權人    馨琳揚企管顧問有限公司


法定代理人  唐明良  


相  對  人  
即債權人    台灣大哥大股份有限公司

法定代理人  蔡明忠  
相  對  人  
即債權人    遠傳電信股份有限公司

法定代理人  徐旭東  
上列當事人因消費者債務清理事件聲請更生，本院裁定如下：
    主  文
債務人鄭玉琴自民國一一一年十一月十六日下午四時起開始更生
程序。
命司法事務官進行本件更生程序。
    理  由
一、按債務人不能清償債務或有不能清償之虞者，得依本條例所
    定更生或清算程序，清理其債務；債務人無擔保或無優先權
    之本金及利息債務總額未逾新臺幣（下同）1,200萬元者，
    於法院裁定開始清算程序或宣告破產前，得向法院聲請更生
    ；債務人對於金融機構負債務者，在聲請更生或清算前，應
    向最大債權金融機構請求協商債務清償方案，或向其住、居
    所地之法院或鄉、鎮、市、區調解委員會聲請債務清理之調
    解，消費者債務清理條例（下稱消債條例）第3 條、第42條
    第1 項、第151 條第1 項分別定有明文。此係採前置協商主
    義，是債務人於協商程序中，自應本於個人實際財產及收支
    狀況，依最大誠信原則，商討解決方案。如終究不能成立協
    商，於聲請更生或清算時，法院審酌上開條文所謂「不能清
    償或有不能清償之虞」，允宜綜衡債務人全部收支、信用及
    財產狀況，評估是否因負擔債務，而不能維持人性尊嚴之最
    基本生活條件，所陳報之各項支出，是否確屬必要性之支出
    ，如曾有協商方案，其條件是否已無法兼顧個人生活之基本
    需求等情，為其判斷之準據。又法院開始更生程序之裁定，
    應載明其年、月、日、時，並即時發生效力。法院開始更生
    或清算程序後，得命司法事務官進行更生或清算程序，必要
    時得選任律師、會計師或其他適當之自然人或法人1人為監
    督人或管理人，復為同條例第45條第1項、第16條第1 項所
    明定。
二、本件聲請意旨略以：聲請人前有不能清償債務之情事，而積
    欠無擔保、無優先權債務總計3,837,198元，聲請人前向本
    院聲請債務前置調解，惟最大債權銀行即國泰世華商業銀行
    股份有限公司（下稱國泰世華銀行）具狀表示雙方無調解共
    識（見調解卷第137頁、本院卷第17頁），以致前置調解不
    成立，聲請人於民國（下同）111年2月10日具狀聲請更生。
    為此，爰依消債條例請求裁定准許更生等語。
三、經查：
(一)聲請人主張積欠無擔保、無優先權債務總額3,837,198元，
    且於提出本件更生之聲請前，曾向本院聲請債務前置調解，
    惟前置調解不成立乙情，此有聲請人111年2月10日聲請更生
    狀、國泰世華銀行111年2月14日及15日陳報狀附於本院111
    年度司消債調字第19號卷及本案卷內可稽（見調解卷第127
    、137頁、本院卷第17頁），並經本院依職權調閱上開全卷
    查核屬實，堪認聲請人已依消債條例之規定聲請前置調解而
    未能成立。是以聲請人據以聲請更生，本院自應綜合聲請人
    目前全部收支及財產狀況，評估是否已不能維持符合人性尊
    嚴之最基本生活條件，而有「不能清償或不能清償之虞」之
    情事而定。
(二)聲請人陳報現任職於南茂科技股份有限公司，年終獎金42,0
    75元、端午及中秋節獎金各21,450元，並提出勞保職保被保
    險人投保資料、111年1至7月薪資及獎金明細等件在卷為證
    （見本院卷第77-85頁），依聲請人上開陳述及其所提薪資
    及獎金明細核算，聲請人每月收入，包含應稅收入、免稅加
    班費、不休假獎金、伙食津貼，均分後之年終獎金、端午及
    中秋獎金、季獎金（截至111年7月僅領取一次）、防疫補貼
    金、激勵獎金，聲請人每月收入所得約60,426元【計算式：
    1至7月收入（應稅收入286,457元＋免稅加班費30,213元＋不
    休假獎金6,909元＋伙食津貼16,800元）÷7月＋均分之獎金（
    年終42,075元＋端午及中秋21,450元×2＋季獎金34,075元＋防
    疫補貼5,000元＋激勵獎金8,825元＋8,725元）÷12月】，則本
    院暫以前開債務人每月收入約60,426元，作為計算債務人目
    前償債能力之依據。又聲請人主張依消債條例第64條之2第1
    項、第2項之規定，其個人每月必要生活支出為15,946元、
    母親扶養費5,315元，總計：21,261元（見調解卷第15頁）
    。惟查：就母親扶養費部分，聲請人未釋明其母親有何不能
    維持生活之情事，本院即以111年7月22日裁定命聲請人釋明
    ，並提出其母親之戶籍謄本、110年度財產及所得資料清單
    供本院審酌，惟聲請人迄未陳報亦無提出上開資料，審酌聲
    請人之母親尚有2名子女可負擔扶養，此有聲請人所提之家
    族系統表可參（見本院卷第75頁），故聲請人主張每月負擔
    母親扶養費乙節，認不宜計入每月之必要支出範圍；至聲請
    人主張其個人每月必要生活支出部分，查聲請人陳報其居所
    地為新竹市（見調解卷第11頁），是本院參酌消債條例第64
    條之2第1項之規定，認聲請人其個人每月必要支出應以臺灣
    省111年每人每月最低生活費1.2倍即17,076元為適當（111
    年度每月生活所必需〈必要生活費用〉數額一覽表，見本院卷
    第87頁），則本件聲請人每月必要生活支出為17,076元，洵
    堪認定。
(三)從而，本院審酌聲請人每月收入約60,426元，經扣除必要生
    活支出17,076元後，尚餘43,350元可供清償，惟經債權人於
    調解時陳報聲請人現積欠之債務數額合計已達約10,386,037
    元（尚不包含未陳報債權數額之債權人滙誠第二資產管理股
    份有限公司、台灣大哥大股份有限公司、遠傳電信股份有限
    公司），此有債權人提出之陳報狀附卷可參（見調解卷第85
    、87、91、99、129、139頁、本院卷第15、23頁），倘以其
    每月所餘43,350元核算，縱使不再加計利息、違約金等債務
    ，尚須逾19年始得清償債務（計算式：10,386,037元÷43,35
    0元÷12月≒19.97年），遑論其目前積欠之債務，其利息及違
    約金部分等仍持續增加，是聲請人陳稱其無法負擔債務，堪
    可採信。本院再審酌聲請人名下有10筆保單（含個人及團體
    保險）、臺灣汎生製藥廠股份有限公司之投資1筆，此有本
    院依職權調查聲請人之稅務電子閘門財產所得調件明細表及
    法務部—高額壽險資訊連結作業表等件在卷為證（見本院卷
    第39-42、45-48頁），堪認聲請人客觀上經濟狀況已有不能
    清償債務之情形，而有藉助更生制度調整其與債權人間之權
    利義務關係而重建其經濟生活之必要。
四、綜上所述，聲請人係一般消費者，其已達不能清償債務之程
    度，其中無擔保或無優先權之債務未逾12,000,000元，且未
    經法院裁定開始清算程序或宣告破產；又查無消債條例第6
    條第3項、第8條或第46條各款所定駁回更生聲請之事由存在
    ，則聲請人聲請更生，即應屬有據。本件聲請人聲請更生既
    經准許，併依上開規定命司法事務官進行本件更生程序，爰
    裁定如主文。至聲請人於更生程序開始後，應提出足以為債
    權人會議可決或經法院認為公允之更生方案以供採擇，而司
    法事務官於進行本件更生程序、協助債務人提出更生方案時
    ，亦應依債務人之薪資變化、社會常情及現實環境衡量債務
    人之償債能力，並酌留其生活上應變所需費用，進而協助債
    務人擬定允當之更生方案，始符消債條例重建債務人經濟生
    活之立法目的，附此敘明。
中　　華　　民　　國　　111 　年　　11　　月　　16　　日
              民事第一庭法　　　官　楊明箴
上為正本係照原本作成
本件不得抗告
中　　華　　民　　國　　111 　年　　11　　月　　16　　日
                        書　記　官　王明